臺灣桃園地方法院刑事判決　　　　　　　 96年度易字第196號
公　訴　人　臺灣桃園地方法院檢察署檢察官
被　　　告　丙○○
上列被告因妨害公務等案件，經檢察官提起公訴（95年度偵字第
24065 號），本院判決如下：
    主  文
丙○○犯妨害公務執行罪，處有期徒刑肆月，如易科罰金，以新
臺幣壹仟元折算壹日，減為有期徒刑貳月，如易科罰金，以新臺
幣壹仟元折算壹日。
    事  實
一、緣丙○○於民國95年11月5 日上午某時許，在桃園縣龍潭鄉
    ○○街300 號附近，因停車問題與當地攤販發生爭執，桃園
    縣政府警察局龍潭分局石門派出所警員甲○○、丁○○據報
    後趕赴現場，除處理上開紛爭，因見丙○○所駕駛車牌號碼
    713-RT號自用大貨車，載滿相思樹等雜木，認來源可疑，乃
    要求丙○○至石門派出所說明，丙○○原應允配合，並自行
    駕駛上開大貨車往石門派出所方向行駛，警員甲○○、丁○○則駕駛警車尾隨其後，惟丙○○於行駛途中，卻突然往相
    反方向疾駛離開，警員甲○○、丁○○遂以警報器示警及車
    上廣播器廣播要求其停車，丙○○非但未停車，反而加速逃
    逸，並以左右蛇行方式防止警車攔停，經追逐約2 公里後，
    於同日下午1 時30分許，在桃園縣龍潭鄉○○路100 號前，
    始為執行警員甲○○、丁○○攔停。警員甲○○、丁○○認
    丙○○顯可疑為犯罪人，欲依準現行犯之規定將之逮捕，丙○○拒不配合，警員甲○○、丁○○乃對丙○○施以強制力
    ，令其上車，詎丙○○竟開始反抗，並基於妨害公務執行之
    犯意，對執行逮捕勤務之警員甲○○、丁○○施以任意揮拳
    及拉扯之強暴行為，以致甲○○受有右臉、前胸、右小腿擦
    挫傷之傷害（傷害部分業已撤回告訴）。
二、案經桃園縣政府警察局龍潭分局報告臺灣桃園地方法院檢察
    署檢察官偵查起訴。
    理  由
一、訊據被告丙○○對上開時、地為警追逐之原因、過程，及其
    與警員甲○○、丁○○發生拉扯等情事，均坦承屬實，惟矢
    口否認涉犯妨害公務之犯行，辯稱：警員甲○○、丁○○處
    理其與攤販間之糾紛有所不公，且其並無犯罪，並無配合警
    方前往派出所之義務，又其遭警員甲○○、丁○○攔停後，
    有被警員毆打，其則未曾打人云云。經查：
（一）被告對其於上開時、地與攤販發生爭執，警員甲○○、丁○○據報到場處理，其原依警員要求同往石門派出所，卻
      於中途逕自離去，經警員駕車追逐攔下，其因不願去派出
      所，乃與警員發生拉扯等過程，均坦承屬實（見偵查卷第
      7 、8 、22、23、27至29頁；本院卷第24、48、49、80、
      81、124 頁），對其所駕駛車牌號碼713-RT號自用大貨車
      ，斯時載滿相思樹等雜木乙情，亦無爭執（見偵查卷第8
      、23頁；本院卷第24頁），核與證人甲○○、丁○○所證
      均相符（見偵查卷第28、29頁；本院卷第75至85頁），自
      屬真實。按「有左列情形之一者，以現行犯論：……二、
      因持有兇器、贓物或其他物件、或於身體、衣服等處露有
      犯罪痕跡，顯可疑為犯罪人者。」，刑事訴訟法第88條第
      3 項第2 款定有明文，依警員甲○○、丁○○前揭所證，
      其等係因發現被告持有相思樹等物，認涉有違反森林法等
      嫌疑（按：此部分尚由檢警依法偵辦中），始要求被告前
      往派出所說明（見本院卷第78頁），則被告應允後，卻於
      駛往派出所途中逕自離去，而有逃逸之外觀，顯足以令人
      產生被告犯嫌重大之合理懷疑，是公訴人認警員甲○○、
      丁○○係因被告符合準現行犯要件，執行逮捕勤務乙節，
      與法相符。再者，警員甲○○、丁○○於執行上開勤務時
      ，因被告有任意揮拳及拉扯之強暴行為，致警員甲○○受
      有右臉、前胸、右小腿擦挫傷之傷害乙節，業經證人甲○○、丁○○到庭證述翔實，且互核相符，並有國軍桃園總
      醫院附設民眾診療服務處診斷證明書1 份、受傷照片1 張
      （見偵查卷第12、19頁）在卷可證，參酌被告斯時亦在此
      過程受傷之事實（詳如後述），足認被告任意揮拳及拉扯
      之強暴行為，力道甚大，已足妨害警員甲○○、丁○○執
      行逮捕勤務。從而，被告於屬公務員之警員甲○○、丁○○執行逮捕勤務時，有施強暴之妨害公務行為，洵堪認定
      。
（二）被告雖辯稱是警員打人，其乃被害人云云，並提出國軍桃
      園總醫院附設民眾診療服務處診斷證明書1 份為證（見偵
      查卷第13頁）。惟按「被告抗拒拘提、逮捕或脫逃者，得
      用強制力拘提或逮捕之。但不得逾必要之程度。」，為刑
      事訴訟法第90條所明定。依警員甲○○、丁○○所證（見
      本院卷第77、78、82、84頁），被告所受傷勢，乃係其等
      執行逮捕勤務時，被告一再掙脫所造成。而依上開診斷證
      明書所載，被告所受傷勢乃右頭皮、臉部、左前臂鈍挫傷
      ，受傷部位確實較似拉扯間所受之傷勢，與警員甲○○、
      丁○○上開所證，悉相吻合。被告傳訊之目擊證人戊○○
      亦證稱，其僅看見警員要拉被告上警車，被告不上去，雙
      方發生拉扯，有見到被告衣服被拉破，至於警員有無打被
      告，被告有無打警員，其因距離較遠，並未看到等語（見
      本院卷第121 、122 頁），是被告所稱警察打人云云，尚
      無證據足以證明，警員甲○○、丁○○對被告所為強制力
      ，並無逾必要之程度。被告固另辯稱因警員處理其與攤販
      之糾紛不公，其無犯罪，並無配合前往派出所之義務云云
      ，並於答辯狀引用諸多法令為其依據，然如前所述，警員
      所以逮捕被告，係因被告所駕車上載有相思樹等雜木，事
      後並有逃逸之行為，與被告及攤販之糾紛處理，尚屬2 事
      ，被告此部分所辯，顯對法令有所誤解。況且，本案亦無
      事證足認警員甲○○、丁○○有執法不公之情形，蓋被告
      傳訊之證人己○○雖證稱警員到場後，攤販表示不讓被告
      離去云云（見本院卷第85頁），惟被告確實於警員到場後
      ，順利離去；另名證人乙○○對於被告所詢「有無看到警
      察來了，流氓還追著我打？」，亦答以其印象很模糊等語
      （見本院卷第87頁）。是被告所為辯解，均不足採，不足
      據為對其有利之認定。
（三）綜上所述，被告犯行明確，應依法論科。
二、核被告所為，係犯刑法第135 條第1 項之妨害公務執行罪。
    被告同時對警員甲○○、丁○○施強暴，係基於同一妨害公
    務犯意下之行為，僅侵害1 個國家法益，應論以1 罪。爰審
    酌被告於警員執行逮捕勤務之際，妨害公務，藐視公權力執
    行，所為非是，惟犯罪原因乃肇因於法制觀念不足，事後亦
    能就傷害部分之犯行，與警員甲○○達成民事和解，並經警
    員甲○○表達不欲追究其傷害刑責（見本院卷第24頁），暨
    其生活狀況、智識程度、素行、犯後態度等一切情狀，量處
    如主文所示之刑，並諭知易科罰金之折算標準。因被告犯罪
    之時間，係於96年4 月24日以前，所犯雖為刑法第135 條第
    1 項之罪，但宣告刑未逾有期徒刑1 年6 月，合於中華民國
    96年罪犯減刑條例所定之減刑條件，應減其宣告刑2 分之1
    ，並諭知易科罰金之折算標準。
三、公訴意旨另以被告揮拳傷害警員甲○○之行為，係犯刑法第
    277 條第1 項之傷害罪，依同法第287 條前段之規定，須告
    訴乃論。按告訴乃論之罪，告訴人於第一審辯論終結前，得
    撤回其告訴，告訴經撤回者，應諭知不受理之判決，且此項
    判決得不經言詞辯論為之，刑事訴訟法第238 條第1 項、第
    303 條第3 款、第307 條分別定有明文。茲被告已與告訴人
    甲○○達成和解，甲○○並具狀撤回告訴，有刑事撤回告訴
    狀1 紙在卷可稽（見本院卷第28頁），依據前揭規定，原應
    為不受理之諭知，惟因檢察官起訴時，認被告所為傷害罪及
    前揭妨害公務之犯行，為想像競合犯之關係（見本院卷第24
    頁），是就被告此部分犯行，爰不另為不受理之諭知。
據上論斷，應依刑事訴訟法第299 條第1 項前段，刑法第135 條
第1 項、第41條第1 項前段，刑法施行法第1 條之1 第1 項、第
2 項前段，中華民國96年罪犯減刑條例第2 條第1 項第3 款、第
7 條、第9 條，判決如主文。
本案經檢察官何治蕙到庭執行職務。
中　　華　　民　　國　　96　　年　　7 　　月　　27　　日
                  刑事第十庭審判長法  官  江德民
                                  法　官　林家賢
                                  法  官  許炎灶
以上正本證明與原本無異。
如不服本判決，應於判決送達後10日內向本院提出上訴狀（應附
繕本），其未敘述上訴理由者，應於上訴期間屆滿後20日內補提
理由書狀於本院，上訴於臺灣高等法院。
    　　　　　　　　　　　　　　　書記官　劉璟佳
中　　華　　民　　國　　96　　年　　7 　　月　　27　　日
附錄本案論罪科刑法條：刑法第135 條第1 項。
中華民國刑法第135條第1項（妨害公務執行及職務強制罪）
對於公務員依法執行職務時，施強暴脅迫者，處3 年以下有期徒
刑、拘役或3 百元以下罰金。
